臺灣桃園地方法院刑事判決　　　　　　　95年度易字第1769號
公　訴　人　台灣桃園地方法院檢察署檢察官
被　　　告　乙○○
　　　　　　　　　　　5弄16.
選任辯護人　邱秀珠律師
上列被告因竊盜案件，經檢察官提起公訴（95年度偵字第14250
號），本院判決如下
    主  文
乙○○竊盜，處有期徒刑陸月，如易科罰金，以參佰元折算壹日
。緩刑貳年。
    事  實
一、乙○○受僱於甲○○，在桃園縣中壢市○○路865 號「和風
    藥局」擔任店員，竟意圖為自已不法之所有，民國95年3 月
    14 日22 時許偕另一名店員邱懷萱一同下班後，隨即於同日
    22時18分許折返藥局，持和風藥局所配發之2 號保全設定磁
    卡（下稱磁卡）及大門即鐵捲門之遙控器，開啟藥局鐵捲門
    及解除保全設定，侵入藥局內（侵入無人居住之建築物部分
    未據告訴）竊取現金新台幣（下同）23,626元，威而剛2盒8
    粒、柔沛1 盒28粒、威兒柔4 盒、羅仕鮮2 盒、諾美婷15mg
    裝1 盒、諾美婷10mg裝一盒、犀利士5 粒、壯格等藥品（藥
    品總價值約20,450元）。嗣因離去時未關閉鐵捲門即以磁卡
    開啟保全設定，保全電腦主機乃反應傳訊至中興保全股份有
    限公司（下稱中興保全公司），中興保全公司遂派員至現場
    察看，迨保全人員張浩強至該店內巡視後發現僅鐵捲門未關
    閉，因店內擺置物品並無翻動、凌亂情形，誤以為僅係持卡
    人保全設定操作錯誤，乃留一字條予店家說明有進入巡視之
    情形後關門離去。迄至翌日（15日）7 時40分許甲○○至店
    內發現該字條並清點現金、藥物後，察覺上開現金及藥品遭
    竊而報警處理，嗣經調閱保全電腦紀錄，始查悉上情。
二、案經桃園縣政府警察局中壢分局報告台灣桃園地方法院檢察
    署檢察官偵查起訴。
    理  由
壹、證據能力方面
一、按被告以外之人於審判外之言詞或書面陳述，除法律有規定
    者外，不得作為證據。被告以外之人於偵查中向檢察官所為
    之陳述，除顯有不可信之情況者外，得為證據。又被告以外
    之人於審判外之陳述，雖不符前四條之規定，而經當事人於
    審判程序同意作為證據，法院審酌該言詞陳述或書面陳述作
    成時之情況，認為適當者，亦得為證據。刑事訴訟法第159
    條第1項、第159條之1第2項、第159條之5第1 項定有明文。
    查甲○○、邱懷萱、余福苗、張浩強於警詢時之指述，雖屬
    被告以外之人於審判外之言詞陳述；公訴人且未證明該等警
    詢筆錄具有較可信之特別情況；然均經被告乙○○及其辯護
    人於準備程序時表示同意該等陳述之證據能力（見本院卷第
    19頁），且本院考量該等供述製作時之客觀外在環境均無何
    導致虛偽、不實供述之虞，認該等供述具有證據能力並無何
    不適當，是揆諸前諸法文，應認其具有證據能力。至甲○○
    、余福苗、邱懷萱於檢察官偵訊時之證述，亦經被告乙○○
    及辯護人於準備程序表示同意其做為證據，且無亦何顯不可
    信之情況，亦應認其具有證據能力。
二、至中興保全公司之電腦紀錄（見偵卷第15頁）、保全服務契
    約書所附客戶電腦紀錄（見本院卷第40至41頁）、現場照片
    3 張（見本院卷第73頁）等，均無證據證明係公務員違背法
    定程序或經偽造、變造所取得；被告及其選任辯護人對此等
    證據能力亦均未曾有何質疑，應認前揭證據，均有證據能力
    ，亦先敘明。
貳、實體方面
一、訊據被告乙○○固矢口否認有何竊盜犯行，辯稱：當日下班
    後即未曾返回公司，不知道為何保全紀錄會有其卡片刷卡紀
    錄云云。辯護人則辯以：被告所持之卡片有遭複製、盜拷之
    可能，且當日保全人員自接獲通報至現場亦間隔15至20分鐘
    ，到達現場後該店家之鐵捲門並未關閉，其間亦無法排除他
    人侵入竊盜之可能；況被告於該店家遭竊前曾有一段期間獨
    自當班，若果欲行竊應趁其獨自當班時、不易為人發現之際
    為之始為合理云云，執此邀為被告有利之認定。
二、認定本件犯罪事實所憑之證據及理由
  (一)查95年3 月14日晚間被告乙○○、證人邱懷萱在「和風藥局
    」當班，迄於同日22時許被告乙○○偕同邱懷萱將鐵捲門關
    閉，於同日22時9 分27秒由店員邱懷萱以其持有之5 號磁卡
    刷卡開啟保全設定後，被告乙○○、證人邱懷萱乃下班離去
    ，嗣於同日22時18分6 秒該店乃遭人持2 號磁卡解除保全設
    定並開啟鐵捲門，迄同日22時19分21秒因鐵捲門未關閉即遭
    人持2 號磁卡開啟保全設定，保全電腦系統乃反應傳訊至中
    興保全公司，中興保全公司於同日22時24分通知保全人員即
    證人張浩強至現場察看，迨同日22時39分張浩強到達該店，
    經巡視後發現僅鐵捲門未關閉，因店內擺置物品並無翻動、
    凌亂情形，認係持卡人保全設定操作錯誤，乃留一字條予店
    家說明有進入巡視之情形後關門離去。迄至翌日（15日）7
    時40分許甲○○至店內發現該字條後乃清點現金、藥物，察
    覺置於店內之現金23,626元，及上開藥品（總價值約20,450
    ）不翼而飛，遂報警處理等情；迭據證人甲○○、張浩強、
    邱懷萱於警詢、甲○○、邱懷萱於檢察官偵訊時、及三人於
    審理時前後、相互證述一致在卷（見偵卷第3 至4 頁、第5
    至6 頁、第8 至9 頁，偵卷第23至25頁、第41至43頁，本院
    卷第50頁以下），而中興保全公司於上開時間接獲電腦系統
    訊號，派遣張浩強前往察看處理等情，亦經證人余福苗於警
    詢及檢察官偵訊時陳述明確（見偵卷第13至14頁、第24頁）
    ；此外，並有中興保全公司之電腦系統紀錄一份在卷可稽（
    見偵卷第15頁），足堪認定。
  (二)又該店內保全設定之磁卡共有三張，先前雖有店員相互共用
    之情形，然自94年底、95年初後即分別交予店員各自單獨持
    用保管一張，其中編號5 磁卡係交予邱懷萱使用、編號2 磁
    卡則係交予被告乙○○使用，而鐵捲門遙控器則亦由店員各
    持一個等情，業為證人邱懷萱於檢察官偵訊時及審理時、證
    人甲○○於審理時證述在卷（見偵卷第41頁、本院卷第60至
    63頁、本院卷第53至54頁）；被告乙○○亦坦認於94年12月
    底即單獨持用2 號磁卡、95年1 月後該磁卡僅為伊個人專用
    、不曾借予他人或共用、未曾遺失等情（見偵卷第10至11頁
    、第17至18頁、第25頁），是足認案發之際，該店2 號磁卡
    確係為被告乙○○單獨持用無訛。
  (三)再者，據中興保全公司勤務副課長即證人余福苗於警詢時陳
    稱：「（你們公司保全設定卡有無被複製可能？你們公司管
    制中心訊號是否可能會出錯？）有可能，如該公司新竹湖口
    卡片室，然一般外面不大可能，因為機器非常昂貴，系統不
    大可能出錯」；又於偵訊時陳稱：「（卡片有無複製問題？
    ）沒有辦法，卡片規格特殊，我們只有在我們公司湖口有卡
    片製造處，只有這邊才能進行複製，而且我們製作都有紀錄
    」、「（你們公司平常有無發生什麼訊號錯誤問題？）我們
    的機器只認卡不認人，我認為這次是設定時門未關好所以產
    生的訊號並不是誤報，現場確實門沒有關」、「（你在保全
    任職多久？）從87年到現在約8 年了」、「（有無任何可能
    像本案這種不正常狀況？）沒有，因為就保全公司來講卡片
    就等於客戶，依我經驗沒有碰過這種情形，除非客戶卡片遺
    失沒有通知我們」等語（見偵卷第14、24頁）。是可知該保
    全公司之磁卡雖亦有可能複製，然其磁卡規格特殊，複製所
    需之機器昂貴。而觀諸現今科技，對於各種防偽科技之破解
    固非不能想像，諸如即便已多次改良之鈔票防偽設計亦存有
    印製精良而真假難辯之偽鈔、號稱「密不透風」之金融機構
    網路防火牆亦屢遭駭客入侵等情形時有所聞，然隨著防偽設
    計技術之提升，欲破解該設計之技術自當須同步提升始得以
    為之，而其間所耗費之成本亦相當可觀，該技術之價值自當
    水漲船高。是依本案之保全磁卡而言，衡諸一般理性思維，
    果若有不法之徒得以破解而可偽造、複製之，則衡情該破解
    技術者自當於短時間內大肆複製以遂行其各處侵入之目的，
    抑或擇一存放高價值財物之處所侵入行竊，且該破解技術之
    流通、移轉亦應要價頗高，是以免日後遭防偽機構察覺而再
    進一步研發更精良之防偽技術與之對抗，無法「回收」其所
    投入破解技術之成本。由此，該磁卡之破解技術若非索價頗
    高不易外傳，依此不法之徒使用時當應鎖定存放極高價值財
    物之處所侵入；否則即係於短時間內大量複製、流通，以遂
    其各處行竊、增加利得之目的，依此各地相類案件當頻頻發
    生。然查，證人余福苗任職保全公司至案發後檢察官傳訊時
    已達8 年，未曾聽聞有磁卡遭複製、偽造之情形抑或系統有
    何不正常問題，業如前述；而被告乙○○持有之2 號磁卡，
    雖前曾與其他店員共用，然於94年底、95年初即已單獨使用
    、未曾借予他人或遺失，是距離案發時其單獨持用該磁卡已
    約2 、3 個月之久，則衡諸於前開論述，其他店員豈有可能
    先即盜拷該磁卡後伺機於2 、3 個月後再回店行竊？則又何
    以證人余福苗長達8 年之任職期間、自本案發生前後乃至檢
    察官傳訊時卻未曾聽聞該公司磁卡有遭偽造、盜拷之情形？
    豈非擁有破解技術者耗費相當研發成本後卻又僅複製一地方
    規模非大之藥局、無極高價值財物處所之磁卡以行竊？是由
    上開論述可推知，「和風藥局」於上開時、地遭持2 號磁卡
    之人侵入，其所持用之2 號磁卡應非偽造抑或盜拷者。
  (四)綜上所述，「和風藥局」於上開時、地遭人持2 號磁卡侵入
    ，該2 號磁卡既係由被告乙○○所單獨持用、未曾遺失，而
    依前開論述，該磁卡亦無遭先前持用人複製抑或他人偽造之
    虞，則本件竊盜犯行當係被告乙○○持其2 號磁卡侵入所為
    ，洵堪認定。
三、被告其餘辯解及有利之證據不予採憑之理由
  (一)他人於保全人員到達前趁機進入行竊之可能？
    辯護人雖辯以：被告乙○○縱或當日下班後有返回店內刷卡
    開門，然亦有可能非為竊盜，而係另有他人見店門未關而趁
    機侵入行竊，而被告乙○○未敢陳述有返回店內之情云云。
    然此已與被告乙○○所矢稱情節有悖；況查，證人張浩強於
    當日據報至現場巡視時，現場並無任何凌亂、翻動或破壞痕
    跡，乃留一字條予店家表示曾至該店內巡視一情；而證人甲
    ○○於翌日至店內時，亦未發現有任何異狀，店內抽屜、擺
    設的藥品均無翻動痕跡，係因發現張浩強所留紙條才開始清
    點店內現金及藥品等情，均業據證人張浩強、甲○○於本院
    審理時指述在卷（見本院卷第57頁、第64頁）；又店內失竊
    之現金，係固定放置於櫃台內抽屜及櫃台右後方之抽屜內，
    而遭竊之藥品因屬高單價藥品，均一同放置於櫃台右後方另
    一抽屜內，未放置於開放之架上等情，亦據證人邱懷萱於本
    院審理時指述在卷（見本院卷第第63至64頁），並有甲○○
    提出、當庭經證人邱懷萱於其上標示遭竊現金、藥品放置位
    置之照片3 張在卷可參（見本院卷第73頁）。由此以觀，行
    竊之人顯未翻動店內物品，卻仍得以準確知悉店內現金、高
    單價藥品所在位置而竊取，當係熟悉店內事務之人所為甚明
    ；而自保全電腦反應有操作錯誤訊息（當日22時19分21秒）
    至證人張浩強到達現場時（22時39分），僅相隔約20分鐘，
    若果係他人見該店鐵捲門未關妥而趁機侵入，當係偶然發現
    該侵入機會，自當甚為慌忙而翻箱倒櫃搜尋財物，於竊得財
    物後迅即離去，又豈有可能尚有餘裕於翻找財物時將物品逐
    一歸位、回復原狀？且行竊之人既係偶然發現行竊機會，對
    於藥品價值當非熟悉，又為何遭竊藥品之價值均甚為高昂？
    是此部分所辯實不足採。
  (二)他人持該店鐵捲門遙控器侵入行竊之可能？
    又證人邱懷萱雖證稱：渠於94年底當時所持用之磁卡及鐵捲
    門遙控器有遺失之情形，然該磁卡業已向保全公司報失而消
    磁，且據中興保全之客戶電腦紀錄亦顯示於94年11月13日該
    店1 號磁卡取消（見審理卷第40頁），是另應探究有無他人
    持該遺失之鐵捲門遙控器侵入行竊之可能。經查，「和風藥
    局」與中興保全公司所設立之保全裝置，其店內開門之順序
    為先以保全卡片解除設定，始得以遙控器打開大門即鐵捲門
    ，其關門之順序則為先於店內保全主機啟動保全設置，復以
    遙控器關閉鐵捲門，再以磁卡刷卡開啟保全設定，於持卡人
    刷卡後即開啟保全設定後，鐵捲門之電源即自動斷電，是若
    未持磁卡解除保全，亦無法單純持鐵捲門遙控器將鐵捲門打
    開等情，業據證人甲○○、余福苗於檢察官偵訊時及證人邱
    懷萱、張浩強於審理時證述明確（見偵卷第25頁、審理卷第
    58頁、第63頁），是以該店於開啟保全設定後，需先持磁卡
    解除保全設定後，始得以鐵捲門遙控器開啟鐵捲門，從而足
    以排除他人持先前邱懷萱遺失之鐵捲門遙控器侵入行竊之可
    能。
  (三)保全電腦系統紀錄容有錯誤之情？
    被告乙○○雖又辯稱：當日尚未下班前，店內鐵捲門無故下
    降，伊以為有誤觸遙控器乃持遙控器按下停止，後來伊又用
    其磁卡刷卡設定，警報器有響，伊又再刷一次將之解除，保
    全系統卻沒有紀錄云云（見偵卷第12頁、第25頁），欲執此
    指摘該保全電腦系統紀錄存有錯誤，則下班後顯示其有再返
    回刷卡之電腦紀錄亦屬有誤云云。然查，該保全公司就此質
    疑亦曾答覆甲○○、邱懷萱表示：若是單純操作錯誤，在主
    機啟動前就在外面操作開關門的設定器，會響警報，但在三
    分鐘內啟動主機的話，因電腦還來不及反應，屬合理範圍，
    保全公司就不會顯示這筆紀錄等語，業據證人甲○○、邱懷
    萱於檢察官偵訊時證述在卷（見偵卷第42頁）；是以尚無從
    據此指摘該保全公司電腦紀錄有發生錯誤，又推論嗣後電腦
    系統紀錄被告乙○○所持用磁卡有刷卡紀錄同有錯誤。況證
    人邱懷萱亦指稱：當日發生該情形被告之反應奇怪，因當時
    門關下來，被告卻跑出來刷卡等語（見偵卷第42至43頁、本
    院卷第61頁）；而由前述該保全設定之開啟、解除程序及鐵
    捲門之開閉方式以觀，即便該店內鐵捲門係誤觸而拉下，被
    告乙○○既已操作遙控器將鐵捲門打開，根本毫無理由再持
    磁卡操作保全設定，被告乙○○此舉若非係為行竊事先測試
    店內保全，即係為其竊行而故佈疑陣、混淆視聽（日後他人
    查證時依此反駁係保全電腦系統問題、或鐵捲門故障），不
    但無從為被告乙○○有理之認定，反益徵其事前謀劃行竊之
    舉動。
  (四)被告乙○○為何不趁獨自當班時行竊？
    辯護人另辯以：據邱懷萱稱被告乙○○於95年3 月前曾獨自
    當班（見本院卷第62頁），則被告乙○○若果欲行竊，自當
    以獨自當班時較不易為人發現云云。然查，本件被告乙○○
    係趁該店關門下班後復返回店內行竊，若非保全電腦系統有
    所紀錄，亦無從查知係被告乙○○所為，反之被告乙○○若
    係趁獨自當班時行竊，則遭察覺店內財物失竊時，其自難以
    洗脫犯罪重嫌，況該店內有裝設監視器，於下班後乃關機，
    對告乙○○若於當班時行竊，自有遭測錄而敗露形跡之危險
    ，反之於下班後返回行竊則無此顧慮。是辯護人此部分所辯
    亦難採憑。
  (五)從而，被告乙○○及辯護人所辯各情，均難以採信，無從為
    被告乙○○任何有利之認定。
四、按被告乙○○犯罪後，刑法業已於95年7 月1 日修正施行，
    修正後刑法第2 條第1 項之規定：「行為後法律有變更者，
    適用行為時之法律。但行為後之法律有利於行為人者，適用
    最有利於行為人之法律」，係規範行為後法律變更所生新舊
    法比較適用之準據法，於新法施行後，應適用新法第2 條第
    1 項之規定，為「從舊從輕」之比較；比較時應就罪刑有關
    之共犯、未遂犯、想像競合犯、牽連犯、連續犯、結合犯，
    以及累犯加重、自首減輕暨其他法定加減原因（如身分加減
    ）與加減例等一切情形，綜其全部罪刑之結果而為比較（最
    高法院95年第8 次刑庭會議決議參照）。查被告乙○○犯罪
    後，刑法關於罰金刑之計算單位及處罰業已修正，修正前刑
    法第33條第5款規定「罰金：1 元以上。」修正後刑法第33
    條第5 款規定「罰金：新臺幣1, 000元以上，以百元計算之
    」；另95年6 月14日修正公布刑法施行法第1 條之1 ：「中
    華民國94年1 月7 日刑法修正施行後，刑法分則編所定罰金
    之貨幣單位為新臺幣。94年1 月7 日刑法修正時，刑法分則
    編未修正之條文定有罰金者，自94年1 月7 日刑法修正施行
    後，就其所定數額提高為30倍。但72年6 月26日至94年1 月
    7 日新增或修正之條文，就其所定數額提高為3 倍」，現行
    刑法中，此有關於罰金刑之計算單位及處罰之規定已有修正
    ，自屬法律變更，而經比較修正前後之適用結果，是用修正
    前之法律對於被告乙○○不無不利，自應適用修正前之法律
    。
五、核被告乙○○所為，係犯刑法第320 條第1 項之竊盜罪。爰
    審酌被告乙○○趁擔任「和風藥局」店員之便行竊，所竊取
    之財物價值頗高，侵害他人財產權利，犯後又飾詞卸責否認
    犯行，態度可議；惟姑念無犯罪前科紀錄，素行尚佳，又年
    紀尚輕，涉訟恐因畏懼始否認犯行，犯後又已賠償被害人甲
    ○○所受損失、達成和解，甲○○亦當庭表示願意原諒被告
    乙○○（見本院卷第65頁、第72頁），另考量被告乙○○之
    智識程度、生活狀況等一切情狀，量處如主文所示之刑，並
    依修正前刑法第41條第1 項前段之規定諭知易科罰金之折算
    標準（按刑法關於易科罰金之折算標準之規定亦已於95年7
    月1 日修正施行，修正前刑法第41條第1 項前段規定：「犯
    最重本刑為5 年以下有期徒刑以下之刑之罪，而受6 個月以
    下有期徒刑或拘役之宣告，因身體、教育、職業、家庭之關
    係或其他正當事由，執行顯有困難者，得以1 元以上3 元以
    下折算1 日，易科罰金。」，又被告乙○○行為時之易科罰
    金折算標準，修正前罰金罰鍰提高標準條例第2 條前段（現
    已刪除）規定，就其原定數額提高為100 倍折算1 日，則本
    件被告乙○○行為時之易科罰金折算標準，應以銀元300 元
    折算1 日，經折算為新臺幣後，應以新臺幣900 元折算為1
    日；修正後刑法第41條第1 項前段則規定：「犯最重本刑為
    5 年以下有期徒刑以下之刑之罪，而受6 個月以下有期徒刑
    或拘役之宣告者，得以新臺幣1,000 元、2,000 元或3,00 0
    元折算1 日，易科罰金。」；經比較後以適用修正前之規定
    對於被告乙○○較為有利，自應適用行為時之法律。）。又
    查被告乙○○未曾受有期徒刑以上刑之宣告，此有臺灣高等
    法院被告全國前案紀錄表在卷可按，犯後雖未坦認犯行，然
    業已賠償被害人所受損失，本院認經此教訓應能知所警惕而
    無再犯之虞，其所受之刑之宣告以暫不執行為適當，爰併諭
    知緩刑2 年，以策來茲。
六、末者，被告乙○○上開竊行，係於下班後折返並持店內磁卡
    、遙控器開啟店門侵入行竊，其雖為該店店員，然於下班後
    並為行竊而侵入該店，其行為亦屬無故侵入無人居住之建築
    物，然此部分既未經甲○○提出告訴，檢察官就此亦未予以
    論究，本院僅此併予敘明。
據上論斷，依刑事訴訟法第299 條第1 項前段，刑法第2 條第1
項前段、第320 條第1 項、第74條第1 項第1 款，修正前刑法第
41條第1 項前段，刑法施行法第1 條之1 、第2 條前段，修正前
罰金罰鍰提高標準條例第2 條，判決如主文。
本案經檢察官鄭東峰到庭執行職務。
中　　華　　民　　國　　96　　年　　 2　　月　　15　　日
                  刑事第十二庭審判長法  官  游  紅  桃
                                    法  官  江  俊  彥
                                    法  官  陳  雪  玉
以上正本證明與原本無異。
如不服本判決，應於判決送達後10日內向本院提出上訴狀（應附
繕本），上訴於臺灣高等法院。
　　　　　　　　　　　　　　      　書記官　戴  育  萍
中　　華　　民　　國　　96　　年　　2 　　月　　26　　日
附錄本案論罪科刑法條：
中華民國刑法第320條
（普通竊盜罪、竊佔罪）
意圖為自己或第三人不法之所有，而竊取他人之動產者，為竊盜
罪，處5 年以下有期徒刑、拘役或5 百元以下罰金。
意圖為自己或第三人不法之利益，而竊佔他人之不動產者，依前
項之規定處斷。
前二項之未遂犯罰之。
